臺灣高雄地方法院刑事判決　　　　　　　　　　　　　九十一年度訴字第五三七號
　　公　訴　人　臺灣高雄地方法院檢察署檢察官
　　被　　　告　甲○○
　　選任辯護人　李衍志
右列被告因違反藥事法等案件，經檢察官提起公訴（九十年度偵字第一八六五○號）
，本院判決如左：
      主  文
甲○○連續明知為偽藥而販賣，處有期徒刑肆月，如易科罰金，以佰元折算壹日。
扣案摻雜有西藥成份之偽藥（每罐含瓶重拾柒點貳公克，白色蓋，白色底塑膠罐，內
容為淺黃綠色膏劑）貳拾罐沒收。
      事  實
一、甲○○明知偽藥不得販賣，竟意圖營利，並基於概括犯意，以每罐新台幣（以下
    同）二十元之價格販入摻雜有Caffeine、Menthol等西藥成分之藥膏之偽藥（每
    罐含瓶重十七點二公克，白色蓋，白色底塑膠罐，內容為淺黃綠色膏劑），並自
    民國九十年八月十二日起，連續在高雄縣、市等地之夜市，以每罐五十元之價格
    ，先後販賣偽藥予不特定人使用。嗣於九十年十月三日晚上十時二十五分許，在
    高雄縣鳳山市自強夜市為警查獲，並扣得前開偽藥二十三罐。
二、案經高雄縣警察局鳳山分局移送臺灣高雄地方法院檢察署檢察官偵查起訴。
     理  由
一、訊據被告甲○○固坦承販賣前前開藥膏之行為，惟矢口否認有何販賣偽藥之犯行
    ，辯稱：藥膏是伊向人批發販入，用以消腫，成份不了解云云。
二、惟查：被告右揭販入摻雜有Caffeine、Menthol等西藥成分之藥膏，並於高雄縣
    、市等地販賣等事實，業據其於警訊、偵訊及本院審理中坦承不諱，並有藥膏二
    十三罐扣案可資佐證，又扣案之疑似偽藥之藥膏二十三罐（每罐含瓶重十七點二
    公克，白色蓋，白色底塑膠罐，內容為淺黃綠色膏劑），經送行政院衛生署藥物
    食品檢驗局鑑定結果，發現該藥膏內摻雜有Caffeine、Menthol 等西藥成分之事
    實，有該局九十一年五月二十二日藥檢字壹字第九一○七○四六函所附之檢驗成
    績書一紙在審卷可憑。按藥品經檢驗有未經核准，擅自製造或摻雜他人產品者為
    「偽藥」，藥事法第二十條第一款、第三款定有明文。本件扣案之前開二十三罐
    藥膏，色裝上均無許可字號、製造日期、製造廠、批號，業據本院審理中當庭勘
    驗屬實，並有前開檢驗成績書附卷可按，且被告係向姓名、年籍不詳之人販入後
    ，用以販賣圖利，則扣案之藥膏自屬偽藥自明。被告販入前開藥膏，既非向合格
    之藥廠販入，且該藥膏之包裝均無許可字號、製造日期、製造廠、批號，一望即
    知係未經核准擅自製造之偽藥，被告明知前開藥膏是偽藥，應可認定，是被告前
    開所辯，無非事後卸責之詞，不足採信。綜上所述，本案事證明確，被告右揭販
    賣偽藥之犯行，洵堪認定，應予依法論科。
三、核被告所為，係違反藥事法第八十三條第一項之販賣偽藥罪。其所犯右揭多次販
    賣偽藥之行為，時間緊接，犯罪構成要件相同，顯係基於概括之犯意為之，應依
    連續犯之規定，論以一罪，並加重其刑。爰審酌被告明知係偽藥，為貪圖小利，
    仍持以販售，對不知情之不特定民眾造成潛在之危險，情節非輕，其前於八十七
    年因違反野生動物保育法案件，經本院判處有期徒刑十月，緩刑三年，並於八十
    七年十一月二日確定，有台灣高等法院被告全國前案紀錄表在卷可憑，素行不佳
    ，販賣數量非多，及其犯罪之動機、犯後態度尚佳等一切情狀，量處如主文所示
    之刑，併諭易科罰金之折算標準。扣案偽藥二十三罐，係被告所有而供犯罪所用
    之物，爰依刑法第三十八條第一項第二款之規定，併宣告沒收。
四、公訴意旨另以：被告另意圖販賣偽藥而製造偽藥，另涉犯藥事法第八十二條第一
    項之製造偽藥罪嫌。訊據被告則堅詞否認有製造偽藥之犯行，辯稱：扣案之膠囊
    二罐（內有四百零八顆無色蓋，無色底膠囊，內容為白色淺黃棕色粉末）、藥粉
    九罐是伊以蛇粉磨製而成，並非藥品，而褐色膠囊九顆係伊罹患肺結核、糖尿病
    所服用之藥品，並非供販賣所用等語。按製造偽藥係指將原料藥加工調製，製成
    一定劑型及劑量（藥事法第八條第一項參照）。經查，前開按案之膠囊二罐、藥
    粉九罐，經送行政院衛生署藥物食品檢驗局鑑定結果，並未發現該膠囊及藥粉摻
    雜西藥成分等情，有該局九十一年五月二十二日藥檢字壹字第九一○七○四六函
    所附之檢驗成績書二紙在審卷可憑，被告辯稱係伊磨製之蛇粉，而非藥品，即非
    不可採取，另扣案之膠囊九顆，固檢出Caffeine、Ethoxybenzamide、
    Chlorzoxazone、Dicyclomine、Indomethacin、Diazepam等西藥成分，惟該膠囊
    僅有九顆（驗後剩餘七顆），且被告於警訊、本院審理中均陳稱該膠囊係自己服
    用，並非伊所製造或供販賣之用等語，而被告罹患肺結核、糖尿病等疾病，亦有
    財團法人高雄基督教信義醫院診斷證明書一紙附於審卷可按，且該九顆膠囊僅係
    一般鋁箔壓包，大部分均已使用，僅餘扣案之九顆，亦無包裝，有檢驗成績書一
    紙附於審卷可按，並經本院勘驗屬實，則該九顆膠囊顯非被告製造供販賣之用，
    應可認定，是被告辯稱：係供自己服用，並非販賣等語，亦堪採信。此外，復未
    扣得製造偽藥之工具，且亦查無其他積極證據足資證明被告有製造偽藥之犯行，
    是此部分犯行即屬不能證明，原應為無罪之諭知，惟公訴人認此部分與前揭論罪
    科刑部分有方法結果之牽連關係，為裁判上一罪，爰不另為無罪之諭知。
據上論斷，應依刑事訴訟法第二百九十九條第一項前段，藥事法第八十三條第一項，
刑法第五十六條、第十一條前段、第四十一條第一項、第三十八條第一項第二款、罰
金罰鍰提高標準條例第二條，判決如主文。
中      華      民      國    九十一    年      七      月    二十五    日
                                  臺灣高雄地方法院刑事庭
                                      法  官    涂裕洪
右正本證明與原本無異。
如不服本判決，應於判決送達後十日內，向本院提出上訴狀。
                                      書記官    賴佳慧
中華    民    國      九十一      年      七      月      二十九    日
附錄本案論罪科刑法條
藥事法第八十三條第一項：
明知為偽藥或禁藥，而販賣、供應、調劑、運送、寄藏、牙保、轉讓或意圖販賣而陳
列者，處五年以下有期徒刑，得併科新臺幣十萬元以下罰金。
